【裁判字號】    94,訴,242
【裁判日期】    950112
【裁判案由】    侵權行為損害賠償
【裁判全文】
臺灣屏東地方法院民事判決               94年度訴字第242號
原      告  乙○○
法定代理人  丙○○
訴訟代理人  林維毅律師
被      告  甲○○
上列當事人間侵權行為損害賠償事件，本院於民國94年12月29日
言詞辯論終結，判決如下：
    主  文
被告應給付原告新台幣玖拾柒萬伍仟貳佰柒拾伍元。
原告其餘之訴駁回。
訴訟費用由被告負擔。
    事實及理由
一、本件被告經合法通知，無正當理由未於言詞辯論期日到場，
    核無民事訴訟法第386 條各款所列情形，爰依原告聲請，由
    其一造辯論而為判決。
二、原告起訴主張：被告於民國93年5 月3 日13時許，駕駛車號
    JA-4228 號自小客車，沿屏東縣枋寮鄉○○路（台一線439
    公里700 公尺處）由北往南行駛，途經枋寮鄉○○路口時，
    本應注意汽車行駛至交岔路口，其行進應遵守燈光號誌之指
    示，竟疏未注意當時燈光號誌為紅燈，貿然闖紅燈，適有訴
    外人李福龍騎乘車號YSC-183 號機車搭載原告沿枋寮鄉○○
    路由西向東行駛至該交岔路口，被告因而閃避不及，過失撞
    擊訴外人李福龍機車，致原告倒地，受有左腳第二趾及第三
    趾骨折之傷害，經送醫治療仍因創傷程度嚴重，而將左腳第
    二趾及第三趾截趾。原告因車禍受傷須支付醫療費用新台幣
    （下同）16,790元，工作收入減少之損失75,000元，喪失勞
    動能力680,000 元，此外原告因此次車禍身心受有極大之痛
    苦，故請求精神慰撫金300,000 元。為此爰依侵權行為法律
    關係，聲明求為：被告應給付原告1,071,790 元。
三、被告經合法通知，未於言詞辯論期日到場，亦未提出準備書
    狀作何聲明或陳述。
四、原告主張被告於上述時地駕車行駛至屏東縣枋寮鄉台一線、
    隆山路交岔路口時，本應注意汽車行駛至交岔路口，其行進
    應遵守燈光號誌之指示，竟疏未注意及此，貿然闖紅燈，致
    撞擊訴外人李福龍騎乘搭載原告之機車，造成原告受有前揭
    傷害等情，業據原告提出道路交通事故現場圖、道路交通事
    故證明書、高雄榮民醫院診斷證明書各1 份為證（本院卷第
    6 至8 頁），並經本院職權調取本件車禍事故警卷核閱無誤
    （本院卷第29至51頁），被告經合法通知，未於言詞辯論期
    日到場，復未提出書狀供本院審酌，是原告上開所述，堪信
    為真實。又原告已領取強制汽車責任保險金額共計96,515元
    ，亦有存摺影本附卷可稽，堪信為實，故本件應審究者為：
    (一)兩造之過失程度為何？(二)原告得請求被告賠償之金額？
五、兩造之過失程度為何？
    按汽車行駛至交岔路口，其行進應遵守燈光號誌之指示，道
    路交通安全規則第102 條第1 項第1 款定有明文。經查，肇
    事地點為交岔路口（四岔路），現場無煞車痕、無刮地痕，
    被告車輛闖紅燈，前車頭損壞，訴外人李福龍之機車則為左
    側車身損壞，且依道路交通事故調查報告表記載，當時天候
    晴、日間自然光線、道路為省道直路、路面乾燥無缺陷、視
    距良好，客觀上被告並無不能注意之情事，竟疏未注意而貿
    然闖紅燈，致與原告搭乘之機車發生碰撞，益徵其有違上開
    交通安全規則，即有過失至明。況依卷附屏東縣警察局道路
    交通事故初步分析研判表（本院卷第32頁），認定被告違規
    闖紅燈為肇事因素，訴外人騎乘機車未發現肇事原因，被告
    違反路權規定，閃煞不及，撞擊訴外人李福龍機車，其就本
    件車禍，自應負擔百分之百之過失責任，原告則無過失責任
    。原告因本件車禍受有如上所述之傷害，有高雄榮民醫院診
    斷證明書在卷足參，顯見被告上開過失行為與原告所受傷害
    間，自有相當因果關係。
六、原告得請求被告賠償之金額？
  (一)按因故意或過失，不法侵害他人之權利者，負損害賠償責任
    ；不法侵害他人之身體或健康者，對於被害人因此喪失或減
    少勞動能力，或增加生活上需要時，應負賠償責任；不法侵
    害他人之身體、健康、名譽、自由、信用、隱私、貞操，或
    不法侵害其他人格法益而情節重大者，被害人雖非財產上之
    損害，亦得請求賠償相當之金額，民法第184 條第1 項前段
    、第193 條第1 項、第195 條第1 項前段分別定有明文。本
    件被告因車禍事故，不法侵害原告身體、健康已如前述，是
    原告自得依侵權行為法律關係，請求被告應賠償其所受之損
    害。
  (二)醫療費用部分：
    原告因本件車禍事故支付醫療費用16,790元，此有原告提出
    之高雄榮民醫院收據1 紙為證（本院卷第10頁），前開收據
    所列金額均已扣除健保給付，此見收據上之金額記載應繳費
    用即明，故原告主張上開金額為因本件車禍所增加之支出，
    堪以採信。
  (三)工作收入減少之損失：
    原告主張其在如新洗車中心從事洗車工作（下稱如新公司）
    ，因本件車禍需修養3 個月，無法回如新公司工作，其在職
    2 年間月薪25,000元，為此請求3 個月之工作收入減少損失
    等情，業據其提出高雄榮民醫院診斷證明書、如新公司員工
    在職證明書各1 份為證（本院卷第8 至9 頁），堪信為真實
    。原告既係因本件車禍受傷而無法工作，其此部分之請求，
    即屬有據，是原告請求以每月薪資25,000元計算3 個月之工
    作收入減少損失75,000元（25,000×3=75,000），為有理由
    。
  (四)喪失勞動能力部分：
    原告主張其係76年1 月18日生，車禍發生時為17歲，因車禍
    受傷截趾無法久站，致工作能力減損10％，請求以每月薪資
    25,000元計算至60歲之喪失勞動能力損失，並依霍夫曼係數
    扣除中間利息一次給付680,000 元。查原告於93年2 月間已
    工作2 年，月薪25,000元等情，業據提出上開如新公司在職
    證明1 紙為證，顯見原告於事發當時有工作能力，而原告因
    本件車禍截除左腳第二趾及第三趾一節，亦有前揭診斷證明
    書在卷可按，經本院核對勞工保險殘廢給付標準表結果，原
    告一足第二趾及其他任何之足趾共二趾殘缺者，其殘廢等級
    為13級，喪失勞動能力程度達23.07 ％，此勞工保險殘廢給
    付標準表可參，是原告以喪失勞動能力10％、月薪25,000，
    一次請求42年共68萬元之工作損失（計算式：25,000×12×
    0.1 ×22.970484=689,114.52，僅請求68萬元），應屬有據
    。
  (五)精神慰撫金部分：
    原告因本件交通事故，受有左腳第二趾及第三趾骨折之傷害
    ，經送醫治療仍因創傷程度嚴重，而截除左腳第二趾及第三
    趾，殘廢程度為13級，並因此在高雄榮民醫院住院至93年5
    月10日，需休養3 個月無法工作，身心遭受痛苦，自堪認定
    。查原告係國中畢業，擔任洗車工作，每月收入約25,000元
    ，名下無任何財產；被告為名下有賓士汽車1 輛等情，業據
    原告提出畢業證書、財產清單等為證，並經本院職權調閱兩
    造財產資料附卷可憑（本院卷第22至23頁），本院審酌兩造
    之身份、地位、經濟狀況及所受痛苦等情，認為原告請求精
    神慰撫金30萬元，應屬妥適。
  (六)按保險人依本法規定給付之保險金，視為加害人或被保險人
    損害賠償金額之一部分；加害人或被保險人受賠償請求時，
    得扣除之，強制汽車責任保險法第30條定有明文。查原告已
    經請領之強制汽車責任保險金額為96,515元，有金融機關存
    摺影本1 份附卷可稽，堪信為真實，是依據上開規定，此部
    分自應予以扣除。
七、綜上所述，原告因本件車禍事故所得請求被告給付之金額為
    975,275 元（16,790+75,000+680,000+300,000-96,515=975
    ,275），原告之請求於此範圍內，為有理由，應予准許，逾
    此範圍之請求，即屬無據，應予駁回。
八、據上論結，本件原告之訴為一部有理由，一部無理由，依民
    事訴訟法第385 條第1 項前段、第79條，判決如主文。
中    華    民    國    95    年    1     月    12    日
                  民事第一庭    法  官  翁世容
正本係照原本作成。
如不服本判決，應於收受送達後20日內向本院提出上訴書狀。
                                書記官  溫訓暖
中    華    民    國    95    年    1     月    12    日


司法院資訊處製作；財團法人民間司法改革基金會備份。
